【裁判字號】    98,交聲,447
【裁判日期】    980527
【裁判案由】    違反道路交通管理處罰條例聲明異議
【裁判全文】
臺灣臺北地方法院交通事件裁定         98年度交聲字第447號
原處分機關  臺北市交通事件裁決所
異  議  人
即受處分人  乙○○
上列受處分人因違反道路交通管理處罰條例案件，對於臺北市交
通事件裁決所中華民國97年12月1日所為之處分（原處分案號：
北市裁催字第裁22-AEX150478號）聲明異議，本院裁定如下：
    主      文
異議駁回。
    理      由
一、按駕駛人駕駛汽車（依道路交通管理處罰條例第3條第8款規
    定，汽車包括機器腳踏車即機車），應遵守道路交通標誌、
    標線、號誌之指示，並服從交通指揮人員之指揮；汽車行駛
    至交岔路口，其行進、轉彎應遵守燈光號誌或交通指揮人員
    之指揮，道路交通安全規則第90條、第102條第1項第1款分
    別定有明文。次按汽車駕駛人，行經有燈光號誌管制之交岔
    路口闖紅燈者，處新臺幣（下同）1,800元以上5,400元以下
    罰鍰，並記違規點數3點，道路交通管理處罰條例第53條第1
    項、第63條第1項第3款亦規定甚明。是小型車之駕駛人如有
    駕駛汽車行經有燈光號誌管制之交岔路口闖紅燈之違規行為
    經警舉發，且逾越應到案期限60日以上始提出申訴，而經交
    通裁決主管機關調查後仍認定前揭違規行為屬實者，依違反
    道路交通管理事件統一裁罰基準及處理細則（以下簡稱處理
    細則）第44條第1項及違反道路交通管理事件統一裁罰基準
    表（以下簡稱基準表）之規定，應對該小型車之駕駛人處以
    5,400元之罰鍰，並記違規點數3點。
二、本件異議人即受處分人乙○○於民國97年8月8日8時30分許
    ，駕駛車牌號碼7K-0830自用小客貨車，行經臺北市○○○
    路與牯嶺街口設有燈光號誌管制之交岔路口時，經臺北市政
    府警察局中正第二分局廈門街派出所警員甲○○攔停，並以
    受處分人有「紅燈迴轉（和平西路）」之違規事實，依違反
    道路交通管理處罰條例第53條第1項之規定開單舉發，嗣經
    原處分機關調查結果，認受處分人確有「駕車行經有燈光號
    誌管制之交岔路口闖紅燈」之違規行為，乃依道路交通管理
    處罰條例第53條第1項、第63條第1項第3款、處理細則第44
    條第1項及基準表之規定，於97年12月1日以北市裁催字第裁
    22-AEX150478號裁決書裁處受處分人罰鍰5,400元，並記違
    規點數3點在案。
三、受處分人聲明異議意旨略以：伊當日駕車在和平西路與廈門
    街口遭警察攔下，伊雖有在該路口迴轉，但迴轉時號誌係綠
    燈，並非闖紅燈，本件地點係在廈門街口而非在牯嶺街口，
    伊並無違規，為此聲明異議，請求撤銷原處分等語。
四、經查：
  (一)交通警員掣單舉發違反道路交通管理處罰條例所列之違規事
    實，本質上為行政處分，係公務員基於職務上權力，依法就
    特定之具體事件所為具公法上效果之單方行政行為，基於公
    務員為公法上行為具有公信力之原則，該行政處分當可被推
    定為有效，其據以依法處分之事實亦應認定為正確無誤。另
    依道路交通管理處罰條例科處行政罰事件，依據公法爭議之
    舉證責任分配法則，固應先由行政機關就其業已履踐相關正
    當法程序，以及人民應受處罰之客觀違反法令行為，負證明
    之責，異議人就行政機關已為相當證明之前開事項，若主張
    欠缺主觀歸責條件或為其他抗辯，亦須就其所辯提出反證。
    惟行政機關對於前開應為舉證事項，非不得以執行查察取締
    勤務人員，依據調查人證之程序，使就親歷事實提供不可替
    代之證明方法，尤於當場舉發交通違規事件，鑑於交通違規
    事實往往驟然而現、稍縱即逝，若硬性要求舉發員警不分違
    規情節，一律必須預留證據，俾便事後提出供法院審酌，除
    有現實技術可行性之困難外，勢將大幅提高交通管理之行政
    成本，並嚴重削弱道路交通管理之行政效能，此絕非立法者
    制定道路交通管理法規之本意，合先敘明。
  (二)受處分人於97年8月8日8時30分許，駕駛車牌號碼7K-0830自
    用小客貨車，行經臺北市○○○路與牯嶺街口設有燈光號誌
    管制之交岔路口時，經警攔停告發等情，業據證人即舉發本
    件違規行為之臺北市政府警察局中正第二分局廈門街派出所
    警員甲○○於本院證述明確，並有臺北市政府警察局舉發違
    反道路交通管理事件通知單在卷可稽，受處分人對於遭舉發
    開單之事實亦不否認。關於本件舉發過程，證人甲○○於本
    院具結證稱：當天我在巡邏，發現受處分人行駛在和平西路
    有紅燈違規迴轉的情形，罰單上面我是記載在牯嶺街口，受
    處分人是行駛和平西路往和平東路方向，在路口迴轉，迴轉
    的時候，和平西路的號誌是紅燈，我是在垂直的那條路看到
    受處分人迴轉，而且號誌是紅燈，於是就上前從後攔停等語
    明確（見本院98年3月6日訊問筆錄），足見受處分人確有違
    反號誌闖紅燈之情形。又證人甲○○雖證稱：牯嶺街、廈門
    街是平行的隔壁條路，本件違規地點罰單上面我是記載在牯
    嶺街口，但受處分人說是在廈門街，因為違規時間97年8月8
    日距離現在很久，而且我在那裡攔過很多違規案件，所以地
    點無法確定等語，而已無法確定確實違規之路口；然考量警
    員甲○○係依法令執行交通管理、取締、查察公務之公務員
    ，當日巡邏至該處始發現違規，其原與受處分人並無任何親
    屬關係，亦無任何恩怨嫌隙，此業據證人甲○○陳明在卷，
    其於依法具結而須擔負刑法偽證罪責之情形下，仍於本院為
    前揭證言，其證言之可信性應可獲得擔保，且證人甲○○既
    為依法執行勤務之警員，其所為舉發之執行職務行為，依首
    揭說明，原則上應可推定其為正當，且其證述均合於常情而
    無矛盾齟齬，衡情應無設詞陷害受處分人之必要，是證人甲
    ○○所述內容自得援為不利於受處分人之認定，因認應以其
    舉發當時所見且記載於舉發通知單上之違規地點「和平西路
    、牯嶺街口」為正確，尚不能以其嗣後記憶淡薄無法確認為
    由，遽指其所證為不可採或其舉發有誤。又受處分人未就證
    人甲○○舉發有誤提出相關證據以供調查，本院復查無證據
    足資證明員警有何捏造事實違法取締之情事，則其本於維護
    交通秩序、公眾安全職責所為之舉發，揆諸首揭說明，自應
    認定其為正確無誤。是受處分人確有於上開時地駕駛車輛闖
    紅燈之違規行為甚明，其空言否認有闖紅燈之違規行為云云
    ，洵無足採。至於受處分人雖指稱員警起初告知違規事實是
    講手機，伊出示免持聽筒後，員警又改口說是闖紅燈云云，
    惟證人甲○○對此證稱：「受處分人車窗玻璃是深色的，當
    我攔下他，他降下車窗時，我看到他在使用手機，於是對他
    說：你還講手機喔，受處分人說他有用藍芽，我才說他是紅
    燈迴轉。我是要取締他紅燈迴轉，攔下之前根本不知道他有
    在打手機」等語，足見甲○○係見受處分人紅燈迴轉而上前
    攔停，並非意在取締行進間使用手持式行動電話之違規，自
    無受處分人所稱舉發事實前後不一之情形，受處分人上開所
    辯，尚有誤會。本件事證明確，受處分人違規行為堪以認定
    ，應依法處罰。
五、綜上所述，受處分人確有駕駛人駕駛汽車，行經有燈光號誌
    管制之交岔路口闖紅燈之違規行為，且逾越應到案期限60日
    以上始提出陳訴（舉發通知單所載應到案日期為97年8月23
    日前，受處分人遲至97年12月22日始提出陳述），從而原處
    分機關依道路交通管理處罰條例第53條第1項、處理細則第
    44條第1項暨基準表之規定，裁處受處分人罰鍰5,400元，並
    依同條例第63條第1項第3款之規定記違規點數3點，核無違
    誤。本件受處分人之異議為無理由，自應裁定將其異議駁回
    。
據上論斷，應依道路交通案件處理辦法第19條，裁定如主文。
中    華    民    國    98    年    5     月    27    日
                  交通法庭  法  官  林庚棟
以上正本證明與原本無異。
如不服本裁定，應於送達後5日內向本院提出抗告狀。
                            書記官  殷玉芬
中    華    民    國    98    年    6     月    3     日


司法院資訊處製作；財團法人民間司法改革基金會備份。
